【裁判字號】    98,交抗,996
【裁判日期】    980930
【裁判案由】    聲明異議
【裁判全文】
臺灣高等法院臺中分院刑事裁定         98年度交抗字第996號
抗  告  人
即受處分人  甲○○
上列抗告人因聲明異議案件，不服臺灣彰化地方法院中華民國98
年9月1日所為裁定（98年度交聲字第1241號）提起抗告，本院裁
定如下：
    主  文
抗告駁回。
    理  由
一、本案經本院審理結果，認原審裁定認事用法均無不當，應予
    維持，並引用原審裁定所記載之理由（如附件）。
二、抗告意旨略以：抗告人即受處分人甲○○行經彰化縣彰化市
    ○○街之設有燈光號誌管制之交岔路口，因當時正逢交通巔
    峰時段，抗告人與前方車輛皆以時速約10公里之速度緩慢行
    進時，被員警目視攔查，疑員警攔查處之道路轉彎弧度及前
    方建築物及障礙物所遮蔽，從舉發地點目視判斷有視覺上之
    差異，且該路口燈號無倒數計秒器設置，加上抗告人所見之
    停止線與員警攔查處距離過長，約15公尺，抗告人通過所見
    之燈號號誌即可能為綠燈將滅之最後1秒，由於當時車速極
    緩慢，又有前方車輛行駛過慢，可能駛離到對面燈號所在時
    ，號誌已轉為紅燈，故員警站立於騎樓下所見之右側號誌已
    轉為紅燈而判定抗告人闖紅燈。雖員警視力正常又與抗告人
    無冤無仇，不致誣陷，但以目測方式反覆觀察往來之甚多車
    輛，如目光及注意力未集中，不免有誤差情事，所以以員警
    目測作為駕駛人闖紅燈之唯一證據，實足存疑。爰提起抗告
    ，請求撤銷原裁定云云。
三、經查：抗告人甲○○上開駕車行經有燈光號誌管制之交岔路
    口闖紅燈之違規情事，業據證人即舉發之警員汪鴻禧於原審
    詢問時證述明確。而交通警察製單舉發違規事實，乃公權力
    之行使，除有恣意、疏忽之情形外，應無故意陷害汽車駕駛
    人之必要，其於舉發時就事實之描述，較諸一般之證人，應
    有更高之可信度。雖然證據單一，而無照片等為佐證，惟在
    一般情況下，舉發內容可以被採信。又本院亦查無任何證據
    足資證明執勤警員有捏造事實、違法取締之情事，則執勤警
    員本其維護交通秩序、安全職責所為之當場舉發，自應受到
    合法、正確之推定。抗告人空言否認違規，並未能使本院對
    交通警察之舉發產生合理懷疑。從而，原處分機關據以援引
    道路交通管理處罰條例第53條第1項、違反道路交通管理事
    件統一裁罰基準表，裁處抗告人罰鍰新臺幣（下同）2,700
    元，並依道路交通管理處罰條例第63條第1項第3款規定記違
    規點數3點，核無違誤，抗告人不服裁決處分向原審聲明異
    議，原審駁回其異議，並無不當。抗告人仍執陳詞提起本件
    抗告，並無理由，應予駁回。
四、據上論斷，應依道路交通管理處罰條例第89條前段、道路交
    通案件處理辦法第26條、刑事訴訟法第412條，裁定如主文
    。
中    華    民    國    98    年    9     月    30    日
            刑事第八庭  審判長法  官  羅  得  村
                              法  官  劉  榮  服
                              法  官  簡  源  希
上列正本證明與原本無異。
不得再抗告。
                              書記官  陳  俞  豪
中    華    民    國    98    年    10    月    30    日
【附件】
臺灣彰化地方法院交通事件裁定        98年度交聲字第1241號
原處分機關  交通部公路總局臺中區監理所彰化監理站
                    設彰化縣花壇鄉○○路○段457號
異  議  人
即受處分人  甲○○  女  46歲（民國○○年○月○日生）
                    身分證統一編號：Ｚ000000000號
                    住彰化縣和美鎮○○路136巷13 號
                    居彰化縣彰化市○○街252巷22 號
上列受處分人因違反道路交通管理處罰條例案件，對於交通部公
路總局臺中區監理所彰化監理站民國98年7 月14日所為之處分（
彰監四字第裁64─I00000000 號裁決書），聲明異議，本院裁定
如下：
    主  文
異議駁回。
    理  由
一、聲明異議意旨以：異議人即受處分人甲○○於民國98年5 月
    8 日下午4 時35分，駕駛車號QS—4986號自小客車途經彰化
    縣彰化市○○○路與自立街交岔路口處，適逢交通顛峰時段
    ，異議人所駕駛車輛與前方車輛相距僅約2 公尺並以時速約
    10公里前進，嗣車輛疏通後，緊跟前車通過斑馬線時號誌可
    能正由綠燈轉為黃燈或紅燈，且員警攔查之處已離路口約15
    公尺且該道路有彎曲，員警以目測認定有闖紅燈應為誤判，
    交通部公路總局臺中區監理所彰化監理站98年7 月14日所為
    之處分（彰監四字第裁64─I00000000 號裁決書）於法不合
    ，為此，其對裁罰不服，爰聲明異議，請求撤銷原處分云云
    。
二、按汽車駕駛人，行經有燈光號誌管制之交岔路口闖紅燈者，
    處新臺幣1,800 元以上5,400 元以下罰鍰；汽車駕駛人有第
    53條情形者，除依原條款處罰鍰外，並予記違規點數3 點，
    道路交通管理處罰條例第53條第1 項、第63條第1 項第3 款
    分別定有明文。又按汽車行駛至交岔路口，其行進、轉彎，
    應遵守燈光號誌或交通指揮人員之指揮，遇有交通指揮人員
    指揮與燈光號誌並用時，以交通指揮人員之指揮為準，道路
    交通安全規則第102 條第1 項第1 款亦定有明文。
三、本件異議人甲○○固不否認曾於前揭時、地，駕駛上開車輛
    ，經員警以其行車經有燈光號誌管制之交岔路口闖紅燈為由
    ，當場舉發並製發彰化縣警察局彰縣警交字第I00000000 號
    舉發違反道路交通管理事件通知單予其收受之事實，惟矢口
    否認有何違反道路交通管理處罰條例第53條第1 項、道路交
    通安全規則第102 條第1 項第1 款之規定，並以前詞置辯，
    經查：
  (一)異議人於前揭時地，駕駛上開車輛，經員警以其行車經有燈
    光號誌管制之交岔路口闖紅燈為由，當場舉發並製發彰化縣
    警察局彰縣警交字第I00000000 號舉發違反道路交通管理事
    件通知單予其收受之事實，並有前揭彰化縣警察局舉發違反
    道路交通管理事件通知單影本1 份附卷可稽。
  (二)而異議人上述違規事實，經當日舉發之警員汪鴻禧於本院訊
    問中具結證稱：其在彰化縣彰化市○○○路與自立街口處之
    攔檢點，看見異議人駕駛前開自小客車，沿彰化縣彰化市○
    ○○路由南往北方向行駛，行經彰化縣彰化市○○街之設有
    燈光號誌管制之交岔路口，當時有1 部車子在異議人所駕駛
    車輛之前面，距離約5 公尺，該車輛迅速通過前揭路口停止
    線後燈號才轉為黃燈，異議人駕駛之車輛通過該路口停止線
    時號誌已是紅燈，異議人違規現場距離其攔檢現場僅約有10
    公尺，其本身視力正常，並無近視可清楚看見遠處情形，其
    攔檢異議人後，即當場告知其違規情形（參見本院98年8 月
    21日訊問筆錄）等語明確，核與道路示意圖1 份相符，爰審
    酌依道路交通管理之稽查、違規之紀錄，由交通勤務警察，
    或依法令執行交通稽查任務之人員執行之，道路交通管理處
    罰條例第7 條第1 項定有明文。是警察為維持交通秩序，依
    法執行職務，立場應是客觀公正，且警員係屬司法警察人員
    之一份子，應深切明白出庭作證具結後，應據實陳述之義務
    及如有偽證應受處罰之嚴重後果，當時執勤之警員汪鴻禧於
    本院訊問時，經告知證人具結之義務及偽證之處罰並命其朗
    讀結文及具結後，仍明確為上述證稱；況其亦與異議人並無
    恩怨，應無甘冒刑事訴追之危險，故意為上揭虛偽不實證述
    之必要，是證人汪鴻禧上揭證言內容，應屬真實可信。
  (三)交通警員掣單舉發違反道路交通管理處罰條例所列之違規事
    實，本質上為行政處分，係公務員基於職務上權力，依法就
    特定之具體事件所為具公法上效果之單方行政行為，基於公
    務員為公法上行為具有公信力之原則，該行政行為當可被推
    定為真正，其據以依法處分之事實認定，亦應為正確無誤。
    此與民事訴訟法第355 條第1 項規定「文書，依其程式及意
    旨得認作公文書者，推定為真正」之情形相同。本此公信原
    則，乃立法者賦予行政機關制定違反道路交通事件統一裁罰
    標準及處理細則，使執勤警員得當機處分（如該細則第23條
    ）以達其維護交通秩序、安全之行政目的。若謂公務員一切
    行政行為均需預留證據以證其實，則國家行政勢必窒礙難行
    。
  (四)異議人空言否認當時違規事實云云，既未能提出實證為有利
    自己之佐證，且本院亦查無何證據足認執勤員警有捏造事實
    違法舉發之情事，則其本於維護交通秩序、安全之職責所為
    舉發，自應受到合法、正確之推定。至異議人聲請調閱前揭
    時、地之路口監視錄影電磁記錄物，惟本件路口縱有設置監
    視器，然監視電磁記錄物僅留存1 個月，異議人上揭違規行
    為時間距今已逾1 個月以上，無從調閱等情，業據證人汪鴻
    禧於本院訊問中具結證述明確，是本院亦無從調閱相關監視
    電磁記錄調查，附此敘明。從而，異議人上揭所辯，自無足
    採。是異議人於上揭時、地，駕駛前開車輛確有上揭違規之
    事實，應堪認定。
四、綜上所述，本件原處分機關爰引首揭規定所為之處分，於法
    並無不合，異議人聲明異議為無理由，應予駁回。
據上論斷，應依道路交通案件處理辦法第19條，裁定如主文。
中    華    民    國    98    年    9     月    1     日
                     交通法庭         法  官  唐中興
以上正本證明與原本無異。
如不服本裁定，應於裁定送達後5日內向本院提出抗告狀（須附
繕本）。
中    華    民    國    98    年    9     月    1     日
                                      書記官  吳政


司法院資訊處製作；財團法人民間司法改革基金會備份。
